臺灣高等法院民事裁定　　　　　　　　　95年度抗字第1796號
抗　告　人　台灣宜蘭監獄
　　　　　　　　　　　　村1號.
法定代理人　甲○○
抗告人因與相對人良固營造事業有限公司間返還擔保金事件，對
於中華民國95年11月7日臺灣宜蘭地方法院95年度聲字第404號裁
定提起抗告，本院裁定如下：
    主  文
抗告駁回。
抗告費用由抗告人負擔。
    理  由
一、本件聲請及抗告意旨略以：伊前依本院86年度重上字第391
    號判決，於民國89年3月6日向台灣士林地方法院（下稱士林
    地院）提存所提存新台幣（下同）1,474,187元後，對相對
    人聲請強制執行，並參與分配。嗣相對人被查封之不動產因
    無人應買，該強制執行之聲請即視為撤回，該案亦未再實施
    強制執行程序。茲伊與相對人間之本案判決業已確定，無再
    為假執行之必要，且伊已向執行法院聲請撤回該強制執行，
    是本件應供擔保之原因已消滅，而伊據為假執行之本院前開
    判決，亦經最高法院廢棄發回，已無附麗，即等同提存擔保
    金卻未聲請強制執行，對相對人而言，實未構成損害，是伊
    自得聲請返還上開擔保金（按其前誤向士林地院聲請返還提
    存物，經該院以95年度聲字第1199號裁定移送台灣宜蘭地方
    法院）。惟原裁定遽以伊未提出「未受有損害」或「損害業
    經賠償」之證據，駁回伊之聲請，顯屬不當。爰請求廢棄原
    裁定，並准予返還士林地院提存所89年度存字第353號提存
    書提存之擔保金1,474,187元云云。
二、按應供擔保之原因消滅者，法院應依供擔保人之聲請，以裁
    定命返還其提存物，民事訴訟法第104條第1項第1款定有明
    文。前開規定，於其他依法令供訴訟上之擔保者準用之，並
    為同法第106條所明定。又原告依本案宣告附條件假執行之
    判決，供法院所定之擔保，係擔保被告因假執行所受之損害
    ，故必待被告無損害發生，始得謂「應供擔保之原因消滅」
    （參照最高法院53年台抗字第279號判例意旨）。另同法第
    395 條第1項規定，假執行之宣告，因就本案判決或該宣告
    有廢棄、或變更之判決，自該判決宣示時起，於其廢棄或變
    更之範圍內，失其效力，茲本案判決，已經第三審法院廢棄
    發回更審，原第二審法院准予假執行之宣告，因無所附麗，
    於廢棄之範圍內失其效力，原第一審原告既不得再依已被廢
    棄之原判決聲請假執行，因而原第一審被告為免假執行而供
    擔保所提存之物，應認其應供擔保之原因已消滅（最高法院
    74 年度台抗字第254號判例參照）。準此，最高法院上開判
    例係指「因免假執行而供擔保」之原因已消滅，非謂「因假
    執行而供擔保」之原因亦同消滅，故因後者而供擔保者，尚
    不得援之為其供擔保原因消滅之立證。
三、本件抗告人與相對人間之債務不履行損害賠償事件，抗告人
    前對相對人及案外人茂泰營造股份有限公司、昌慶營造股份
    有限公司、嘉信營造有限公司、信美營造有限公司等公司（
    下稱茂泰等公司）起訴，請求其等連帶賠償67,134,191元本
    息。經原審法院以85年度重訴字第30號判決「被告（即相對
    人及茂泰等公司）應連帶給付原告（即抗告人）5,890,325
    元，及自86年8月8日起至清償日止，按年息5%計算之利息。
    .. ... 本判決原告勝訴部分於原告以1,963,000元為被告供
    擔保後得假執行。但被告茂泰等公司於假執行程序實施前，
    以5,890,325元為原告供擔保後得免為假執行。.... 」。除
    相對人外，茂泰等公司均對於前開不利於己之部分，提起上
    訴，經本院以86年度重上字第391號判決：「原判決除確定
    部分外，關於命上訴人給付超過4,422,560元部分，及該部
    分假執行之宣告，暨訴訟費用之裁判均廢棄。上開廢棄部分
    ，被上訴人在第一審之訴及其假執行之聲請均駁回。.....
    原判決所命被上訴人（即抗告人）得供擔保為假執行之金額
    變更為1,474,180元，上訴人（即茂泰等公司）得供擔保免
    為假執行之金額，應變更為4,422,560元」。抗告人乃依本
    院前開判決變更後之擔保金額供擔保（按抗告人實際供擔保
    金額為1,474,187元），並以士林地院89年度存字第353號提
    存事件提存在案後聲請假執行。然兩造均對前開不利於己之
    部分，提起第三審上訴，經最高法院以88年度台上字第1733
    號判決將本院上開判決廢棄發回，並指明茂泰等公司上訴二
    審時既非基於個人事由，上訴二審之效力應及另一被告即相
    對人。嗣經本院以88年度重上更(一)字第137號審理後，判決
    ：「上訴駁回。....... 」。相對人及茂泰等公司對前開判
    決不服，復提起第三審上訴，亦經最高法院以91年度台上字
    第778號判決將本院上開判決廢棄發回。經本院以91年度重
    上更(二)字第83號判決：「原判決關於命上訴人（即相對人及
    茂泰等公司）應連帶給付被上訴人（即抗告人）5,890,325
    元，及自86年8月8日起至清償日止，按年息5%計算之利息部
    分及該部分假執行之宣告，暨訴訟費用（確定部分除外）之
    裁判均廢棄。....... 」。嗣抗告人不服，再度提起第三審
    上訴，亦經最高法院以92年度台上字第1873號判決將本院上
    開判決廢棄發回。經本院92年度重上更(三)字第217號判決：
    「原判決關於命上訴人（即相對人及茂泰等公司）連帶給付
    超過1,391,826元本息部分，及該部分假執行之宣告，暨訴
    訟費用（確定部份除外）之裁判均廢棄。上開廢棄部分，被
    上訴人（即抗告人）在第一審之訴及假執行之聲請均駁回。
    .. .. 」，並告確定等情，有抗告人提出之提存書、民事判
    決確定證明書等附於士林地院95年度聲字第1199號卷卷可證
    。復經原法院調取前開債務不履行損害賠償民事事件歷審卷
    宗，查核屬實。
四、查原法院認假執行宣告所供之擔保，係擔保債務人因假執行
    所受之損害，必待無損害發生或債權人本案勝訴確定，或就
    所生之損害已經賠償時，始得謂供擔保之原因消滅。而本件
    抗告人供擔保聲請假執行之金額為「4,422,560元」，最終
    勝訴判決確定之金額則為「1,391,826元」，係屬一部勝訴
    、一部敗訴之情形，核與「債權人本案勝訴確定」之要件不
    符。另抗告人亦未提出其他證據證明「債務人於全部假執行
    程序中均未受有損害」或「所受損害業經賠償」，僅以本案
    業已判決確定，並已撤回假執行之聲請為由，主張本件假執
    行供擔保之原因業已消滅，請求裁定返還擔保金，核與同法
    第104條第1款之要件不合，乃裁定駁回其聲請，經核於法尚
    無違誤。至抗告人辯稱：其據為假執行之本院判決，業經最
    高法院廢棄發回，已無附麗，對相對人而言，實無構成損害
    云云。惟查，本案判決已經第三審法院廢棄發回更審，原第
    二審法院准予假執行之宣告，因無所附麗，於廢棄之範圍內
    失其效力後，原第一審原告既不得再依已被廢棄之原判決聲
    請假執行，因而原第一審被告「為免假執行而供擔保」所提
    存之物，應認其應供擔保之原因已消滅，非謂「因假執行而
    供擔保」之原因亦同消滅，是抗告人辯言，要屬有誤。揆諸
    前揭說明，原裁定駁回抗告人之聲請，洵屬有據。其執上開
    意旨指摘原裁定不當，求予廢棄，為無理由，爰裁定如主文
    。
中　　華　　民　　國　　96　　年　　1　　月　 15　　　日
     　　　　　　　 民事第十六庭
                        審判長法　官  沈方維
  　　　　　　　　　　　　　　法　官  張競文
  　　　　　　　　　　　　　　法　官  王淇梓
正本係照原本作成。
本裁定除以適用法規顯有錯誤為理由，並經本院許可外，不得再
抗告。如提起再抗告，應於收受後10日內委任律師為訴訟代理人
向本院提出再抗告狀。並繳納再抗告費新台幣１千元
中　　華　　民　　國　　96　　年　　1　　月　　16　　日
　　　　　　　　　　　　　　　書記官吳碧玲
